臺灣高等法院刑事裁定
110年度毒抗字第798號
抗  告  人
即  被  告  翁紹庭




上列抗告人因違反毒品危害防制條例案件，不服臺灣桃園地方法
院110年度毒聲字第258號，中華民國110年4月9日裁定（聲請案
號：臺灣桃園地方檢察署109年度毒偵字第7169號），提起抗告
，本院裁定如下：
    主  文
抗告駁回。                                              
    理  由
一、原裁定意旨略以：抗告人即被告甲○○（下稱被告）基於施用
    第二級毒品甲基安非他命之犯意，於民國109年10月8日凌晨
    1時許，在桃園市大園區國際路1段之工作處所，以將甲基安
    非他命置入玻璃球内燒烤而吸食煙霧之方式施用第二級毒品
    甲基安非他命犯行，業據其於警詢、偵查坦承不諱，且其於
    109年10月9日晚間8時39分許，因其為毒品列管人口，經通
    知到場後為警採集尿液送驗，經以酵素免疫分析法（EIA）
    初步篩檢，及以氣相層析質譜儀法（GC/MS）確認檢驗後，
    呈安非他命類及甲基安非他命類陽性反應，濃度分別為1014
    ng/mL、7083ng/mL等情，有桃園市政府警察局楊梅分局被採
    尿人真實姓名與編號對照表、台灣檢驗科技股份有限公司10
    9年10月20日濫用藥物尿液檢驗報告在卷可稽，是被告確有
    聲請意旨所載之施用第二級毒品甲基安非他命犯行，應堪認
    定。又被告前因施用毒品案件，經裁定送觀察、勒戒後，於
    103年7月3日因無繼續施用毒品之傾向而執行完畢釋放，其
    後迄本案為止別無其他因施用毒品而經送觀察、勒戒之前科
    紀錄，有本院被告前案紀錄表在卷可考，揆諸毒品危害防制
    條例第20條第1項、第2項前段、第3項規定，被告本案施用
    甲基安非他命之犯行，距離前次觀察、勒戒執行完畢既已逾
    3年，依毒品危害防制條例第20條第3項、第1項之規定，即
    應入勒戒處所施以觀察、勒戒。是本件聲請核無不合，應予
    准許等語。
二、抗告意旨略以：我國毒品危害防制條例對於吸食毒品者係以
    病人視之，故採取先治療後處罰之方式，並鼓勵施用者得自
    行戒治，被告遭查獲至原審裁定前，其是否業已戒除毒癮及
    是否仍需進行觀察、勒戒，司法機關均未調查、認定，如此
    一律予以裁定觀察、勒戒，非無違背毒品危害防制條例就觀
    察、勒戒之立法精神及目的，原裁定非無違失，被告經歷本
    次事件，已深知悔悟，現已從事貨運業夜班工作，因母親右
    眼進行手術後，被告擔心於勒戒期間母親之生活失其照護，
    爰提起抗告云云。　　　
三、按犯毒品危害防制條例第10條之罪者，檢察官應聲請法院裁
    定，或少年法院（地方法院少年法庭）應先裁定，令被告或
    少年入勒戒處所觀察、勒戒，其期間不得逾2月，毒品危害
    防制條例第20條第1項定有明文，此為法律之強制規定，不
    得藉詞免除。次按毒品危害防制條例所規定之觀察、勒戒處
    分，其立法意旨在幫助施用毒品者戒除毒癮，該處分之性質
    非為懲戒行為人，而係為消滅行為人再次施用毒品之危險性
    ，目的在戒除行為人施用毒品之身癮及心癮措施；觀察勒戒
    係導入一療程觀念，針對行為人將來之危險所為預防、矯治
    措施之保安處分，以達教化與治療之目的，可謂刑罰之補充
    制度，從而毒品危害防制條例本身所規定之觀察、勒戒及強
    制戒治等保安處分，雖兼具自由刑之性質，卻有刑罰不可替
    代之教化治療作用，且觀察、勒戒既屬用以矯治、預防行為
    人反社會性格，而具社會保安功能之保安處分，當無因行為
    人之個人或家庭因素而免予執行之理。末按所謂毒品戒癮治
    療計畫（即美沙冬替代療法），係法務部基於防制毒品危害
    之刑事政策與毒品危害防制條例第24條鑑於對於若干施用毒
    品者若僅施以徒刑不足以斷絕毒癮之規範本旨，乃令檢察機
    關與衛生福利部合作，由檢察官審酌個案情形，援引毒品危
    害防制條例第24條，並參酌刑法第57條所列事項及公共利益
    之維護，改以緩起訴處分方式轉介毒品施用者前往醫療院所
    治療。
四、經查：被告於警詢、偵查坦承施用第二級毒品甲基安非他命
    犯行不諱，且其經通知到場後為警所採集之尿液檢體，經送
    檢驗結果，呈安非他命類、甲基安非他命類陽性反應等情，
    有桃園市政府警察局楊梅分局被採尿人真實姓名與編號對照
    表、台灣檢驗科技股份有限公司109年10月20日濫用藥物尿
    液檢驗報告在卷可查（見毒偵卷第7、27頁)，堪認被告前揭
    任意性自白核與事實相符，其犯行堪予認定，揆諸前揭規定
    ，被告自應令入勒戒處所觀察、勒戒。至是否給予被告為附
    命完成戒癮之緩起訴處分，應由檢察官參酌刑法第57條所列
    事項及公共利益之維護依職權判斷衡酌。凡經檢察官聲請且
    符合法定要件者，法院僅得為有限之低密度審查，除檢察官
    之判斷有重大明顯瑕疵，或其裁量權已萎縮至無聲請觀察、
    勒戒之餘地，法院原則上應尊重檢察官職權之行使，並據以
    裁定，尚無自由斟酌以其他方式替代或得以其他原因免予執
    行之權。是本件檢察官審酌被告於偵訊所述、本案全情，及
    參以本次施用第二級毒品犯行，距其最近1次犯施用毒品罪
    經依法觀察、勒戒執行完畢釋放之103年7月3日，已逾3年，
    而聲請觀察、勒戒，核無違反立法目的或悖於比例原則等濫
    用裁量權限之情形等節，於其裁量範圍內未依毒品危害防制
    條例第24條，改以緩起訴處分方式轉介毒品施用者前往醫療
    院所治療，此非本院所得審酌之事項。綜上所述，原審裁定
    被告應入勒戒處所觀察、勒戒，核無違誤，至被告所述個人
    事業及家庭因素，核與被告施用第二級毒品犯行無涉，尚無
    解免其依法應受之觀察、勒戒處分。職此，原審裁定被告應
    入勒戒處所觀察、勒戒，核無違誤，其抗告意旨於法尚屬無
    據，為無理由，應予駁回。
據上論斷，應依刑事訴訟法第412 條，裁定如主文。
中　　華　　民　　國　　110 　年　　6 　　月　　2 　　日
                  刑事第十七庭  審判長法　官  鄭水銓
                                      法　官  黃雅芬
                                      法　官  沈君玲
以上正本證明與原本無異。
不得再抗告。
                                      書記官  曾彥碩
中　　華　　民　　國　　110 　年　　6 　　月　　3 　　日